【裁判字號】    92,訴,145
【裁判日期】    920605
【裁判案由】    殺人未遂
【裁判全文】
臺灣嘉義地方法院刑事判決                          九十二年度訴字第一四五號
    公  訴  人  臺灣嘉義地方法院檢察署檢察官
    被      告  丙○○
    指定辯護人  本院公設辯護人  庚○○
右列被告因殺人未遂案件，經檢察官提起公訴（九十二年度偵字第六三○號），本院
判決如左：
    主  文
丙○○無罪。
    理  由
一、公訴意旨略以：被告丙○○於民國九十一年十二月十五日十九時五分許，因知悉
    告訴人戊○當日下午賭博贏得不少錢，竟意圖為自己不法所有之意圖，戴頭套及
    手套後，持水果刀從告訴人位於嘉義縣東石鄉海埔村六十八號住所後門侵入，隨
    即要告訴人拿錢出來，惟告訴人不從與之反抗，被告行搶未成，竟基於殺人之犯
    意，持水果刀朝告訴人頭部及手腳部砍多刀後，致告訴人受有頭部裂傷三公分、
    左手食指基部裂傷一．五公分合併肌腱斷裂、左手中指裂傷０．七公分、右大腿
    裂傷三公分。嗣因水果刀遭告訴人奪下，被告始逃離現場，而告訴人則經家人緊
    急送醫急救，始免於難。因認被告涉犯刑法第二百七十一條第一項、第二項之殺
    人未遂罪嫌云云。
二、公訴人認被告涉有刑法第二百七十一條第一項、第二項之殺人未遂罪嫌，無非以
    被告於警訊時自白犯行，且有告訴人戊○之指訴及證人己○○○之證述在卷，而
    被告於案發時並未在家中，亦有證人即被告之母及妻曾張梅及乙○○供述在卷，
    並有現場照片三幀、診斷證明書及凶刀扣案可佐為論據。
三、按犯罪事實應依證據認定之，無證據不得推定其犯罪事實，又不能證明被告犯罪
    者，應諭知無罪之判決，刑事訴訟法第一百五十四條、第三百零一條第一項前段
    定有明文。所謂認定犯罪事實之證據，係指足以認定被告確有犯罪行為之積極證
    據而言，該項證據自須適合於被告犯罪事實認定，始得採為斷罪資料（參照最高
    法院二十九年度上字第三一０五號判例意旨）；如未能發現相當證據，或證據不
    足以證明，自不能以推測或擬制之方法，以為裁判基礎（參照最高法院四十年台
    上字第八六號判例意旨）。另告訴人之告訴係以使被告受刑事訴追為目的，是其
    陳述是否與事實相符，仍應調查其他證據以資審認（參照最高法院五十二年台上
    字第一三００號判例意旨）。
四、訊據被告丙○○堅決否認有何犯行，辯稱：伊不認識告訴人，亦沒殺人等語。本
    院經查：
（一）本件告訴人於警訊時指述：「（請詳述案情經過？）經過情形是於九十一年十
      二月十五日晚上十九時五分許，我在我家的客廳（嘉義縣東石鄉海埔村六八號
      ）坐在椅子上看電視，突然有一不詳姓名男子，蒙著頭套、手上持一把水果刀
      （約二十公分左右）我家廚房進入客廳，看到我就持水果刀刺傷我的後腦部及
      手腳多處，並跟我說你錢拿來給我，之後就都沒有再說話。我被刺傷後就反抗
      奪下該把水果刀，該男子我奪下水果刀後，就逃走了。」、「（該男子的聲音
      及特徵，你是否認識熟悉？）經我事後回想很有可能是一位住在東石鄉溪下村
      的中年男子丙○○」、「（你為何為認為丙○○是涉嫌持刀刺傷你的人？）因
      為丙○○的聲音我認得，所以我才認定是丙○○涉案。．．．」、「（你與丙○○是否認識？如何認識？認識多久？）我與丙○○認識。我是在九十一年十
      二月八日至九十一年十二月十五日這一個禮拜左右，因為在一起賭博才認識的
      ，之前並不認識，總共認識他才一個禮拜」、「（涉嫌人丙○○為何因會去刺
      傷你？）我不知道」（見警卷第一頁反面、第二頁正、反面）。足證，告訴人
      與被告僅認識約一星期，本件係根據告訴人事後回想【聲音】指認被告涉案。
（二）告訴人於本院審理時供稱：「（該人進去客廳如何穿著？）穿黑灰色衣服，戴
      【毛線頭套】，有露出眼睛，長度大約到脖子」，而證人己○○○則供稱：「
      （之後發生何事？）．．．他用【灰色的布罩】套住頭，只露出眼睛．．．」
      （見本院九十二年三月二十一日訊問筆錄），則告訴人與證人對於歹徒頭部究
      竟戴何物雖供述不一，然可以確認當時歹徒僅露出眼睛，並未見其容貌無誤。
      則告訴人如何僅在看見歹徒眼睛之瞬間，事後回想歹徒之聲音，而指認被告之
      口卡片，認為被告係涉嫌人？告訴人之指訴實與經驗法則有違。
（三）告訴人雖稱：「（你認識被告否？）我們曾一起在新吉庄廟前賭博，賭了十幾
      天」、「（何人可證明被告和你賭博？）我們當時賭天九牌，沒人要出來指認
      」（見本院九十二年三月二十一日訊問筆錄），經本院命嘉義縣警察局朴子分
      局偵查員甲○○追查與被告玩賭之人，被告稱：「（有何人看見你與丙○○玩
      賭？年籍資料為何？住何處？）有綽號「美月」、「明鏡」、「阿珍」、「阿
      蘭」四人，我不知道他們真實姓名及住何處」、「（你是否能提供證人製作筆
      錄，證明你與丙○○玩賭？）如果我私下能找出證人願意作證，我再請三組警
      員製作筆錄」（見九十二年四月一日偵訊筆錄，以上附於本院卷）；又告訴人
      於嗣後開庭亦未帶證人到庭證明被告確與告訴人玩賭天九牌（見本院九十二年
      四月二十四日訊問筆錄）。足證，告訴人與被告玩天九牌認識之云云，不足採
      信。
（四）被告於警訊時供稱：「（你為何是持水果刀侵入戊○住宅殺傷他？）因我與戊○於九十一年十二月十五日下午玩賭時兩人曾起口角，我於當日十九時持水果
      刀至他住宅欲與戊○理論，我進入他住宅【尚未說話】，戊○見我持水果刀即
      要搶我所持的水果刀被我殺傷」、「（你持水果刀殺傷戊○身體何處？）我不
      知道」、「（你們共幾人前往？有無把風或同夥？）只有我一個人前往，沒有
      同夥」（見警訊第三頁反面、第四頁）。則被告於警訊中既自白【尚未說話】
      ，且【不知殺告訴人身體之部位】，被告之自白顯與告訴人之指訴不符，公訴
      人竟以被告於警訊中之自白認定被告犯行，實嫌速斷。
（五）證人己○○○於本院審理時供稱：「（九十一年十二月十五日晚上七點五分，
      你先生戊○與你在客廳做何事？）我們在看台語新聞，現場還有一個一歲多的
      孫女。」、「（之後發生何事？）我聽到右邊廚房的門碰二聲，之後有一個人
      進來我客廳，他用灰色的布罩套住頭，只露出眼睛，他一進客廳，手就拿刀刺
      我先生後脖子部位，我就開始叫喊，說有人要殺我先生（偏名矮仔）。」、「
      （該人進入客廳有無說話？）他剛開始沒說話，刺我先生後脖子後，將刀放我
      先生脖子前方說錢拿出來，我就從客廳跑出去喊說有人在殺矮仔，想想不對我
      孫子及先生還在裡面，我進去抱著孫子，就看著該人拿刀刺我先生的腿，我就
      抱我孫子出去，到隔壁金川叔家叫人來幫忙。我回去後我先生就站起來了，我
      就沒看到壞人」、「（你家財物有無損失？）沒有」（見本院九十二年三月二
      十一日訊問筆錄）；而告訴人亦稱：「（九十一年十二月十五日晚上七點，你
      在客廳如何被殺傷？）我和我太太及孫子在那裡看電視，我沒看到他進來，他
      進來就從我頭上刺一刀，叫我說錢拿出來，我左手要抓刀，他就砍我左手，刀
      子壓我脖子，我右手要搶刀，他推我到地下，刀子刺我大腿，我仍在搶刀，那
      人聽到我太太在喊救命就從我客廳門衝出去，我跟出去，看到該人騎著一台白
      色機車離去，還有看到一個少年站我窗邊，少年沒有離去。」、「（你被壓在
      地上時，你太太到外求救，他有拿走你財物否？）沒有」、「（你當時身上多
      少錢？）六百元，沒被拿走，家中約有五萬多元放在機車內」、「（該人有無
      在住處翻找財物？）沒有，一進去就刺我叫我拿錢」（見本院九十二年三月二
      十一日訊問筆錄）。足證，告訴人遭殺傷後，其本身身上及住處，並未任何財
      物損失，公訴人指被告見告訴人賭博贏得不少錢，竟意圖為自己不法所有之意
      圖，．．．行搶未成，竟基於殺人之故意，持水果刀砍殺告訴人云云，顯非真
      實。
（六）嘉義縣警察局朴子分局於九十二年一月二日持本院搜索票至被告住處搜索殺人
      未遂之相關證物，然並未發現應行扣押之物，此有搜索票、搜索筆錄、搜索經
      過及結果陳報書各一份附卷可按（見警卷第十二頁至第十六頁）。
（七）扣案水果刀並非被告家所有，已據證人即被告之母親、妻子曾張梅、乙○○供
      述甚明，且該水果刀係由告訴人於案發時搶下，並非由被告所提出一情，業據
      證人即警員甲○○、丁○○到庭結證屬實（見本院九十二年三月二十一日訊問
      筆錄），經採集被告指紋卡，與扣案水果刀之指紋照片比對，亦因紋線模糊且
      特徵點不足無法比對，此有嘉義縣警察局朴子分局九十二年二月二十六日嘉朴
      警三第○九二○○二七三○○號函及鑑驗書、指紋卡各一張及指紋照片十三幀
      附卷可稽（見偵查卷第三十四頁至四十三頁）。實難據此認定被告持該水果刀
      殺傷告訴人。
（八）告訴人於本院訊問時供稱：「（九十一年十二月十五日晚上七點，你在客廳如
      何被殺傷？）．．．那人聽到我太太在喊救命就從我客廳門衝出去，我跟出去
      ，看到該人騎著一台白色機車離去，．．．」（見本院九十二年三月二十一日
      訊問筆錄），又稱：「（當天看見被告所騎機車為何牌？）我沒看清楚，但知
      是白色，應是中古車，騎很多年」（見本院九十二年四月二十四日訊問筆錄）
      。然嘉義縣警察局朴子分局持搜索票至被告住處搜索時，並未看見有白色機車
      等情，業據證人即警員甲○○到庭結證屬實（見本院九十二年三月二十一日訊
      問筆錄）。再經本院命警員至被告住處查看，僅被告之妻乙○○名下有二部機
      車，一部是銀色，車牌號碼為ＫＶ三－二一八號，出廠日期係二○○一年八月
      ，原發照日期係九十年十月二十三日；另一部是藍黑色，車牌號碼為ＭＢＹ－
      一二五號，出廠日期是一九九七年八月，原發照日期係八十七年一月十九日，
      此有車籍作業系統查詢認可資料二份及照片四幀附於本院卷。益證，被告並無
      告訴人所稱【白色】且騎很多年之【中古機車】。
（九）又告訴人稱：「（你和被告搶刀時，他有無受傷？）他手虎口應有割傷」、「
      （為何記得他手有受傷？）他手有流血．．．」（見本院九十二年三月二十一
      日訊問筆錄），又稱：「（你說被告手有流血，是那一隻手？）右手，虎口處
      」（見本院九十二年四月二十四日訊問筆錄）。然被告於九十二年一月二十二
      日經公訴人傳喚到庭所拍攝之照片，其右手虎口處，並無受傷之跡象，此有照
      片二幀附於偵查卷第十八頁可稽。告訴人之指訴是否真實，已非無疑。
（十）本件於案發時，嘉義縣警察局朴子分局警員到場並未採到指紋，現場雖留有大
      量血跡，但亦未將血跡採集檢體送驗等情，業據證人即警員甲○○、丁○○到
      庭結證屬實（見本院九十二年三月二十一日訊問筆錄）。實無法證明被告於案
      發時在現場。
（十一）證人曾張梅與乙○○雖供稱，不知被告於案發日之行蹤，然在無積極證據，
        認定被告殺人未遂犯行前，實難以證人曾張梅、乙○○之上開供述，作為不
        利被告之認定。
（十二） 綜上所述，本件並無積極確切證據，足資證明被告有殺人未遂之犯行，揆
         諸前揭說明，自應諭知被告無罪之判決。
據上論斷，應依刑事訴訟法第三百零一條第一項，判決如主文。
本案經檢察官黃正雄到庭執行職務
中      華      民      國    九十二    年      六      月      五      日
                                臺灣嘉義地方法院刑事第二庭
                                        法  官  柯  月  美
右正本證明與原本無異。
如不服本判決，應於判決送達後十日內向本院提出上訴狀( 應附繕本 )。告訴人或被
害人如對於本判決不服者，應具備理由請求檢察官上訴，其上訴期間之計算係以檢察
官收受判決正本之日期為準。
中      華      民      國    九十二    年      六      月      五      日
                                        書記官  侯  麗  茹


司法院資訊處製作；財團法人民間司法改革基金會備份。
